【裁判字號】    99,上易,93
【裁判日期】    990831
【裁判案由】    排除侵害
【裁判全文】
臺灣高等法院臺南分院民事判決  99年度上易字第93號
上  訴  人  乙○○
訴訟代理人  陳宏義  律師
被 上 訴人  丁○○
訴訟代理人  丙○○
上列當事人間排除侵害事件，上訴人對於中華民國98年3月16日
臺灣臺南地方法院第一審判決（98年度訴字第964號）提起上訴
，本院於99年8月17日言詞辯論終結，判決如下：
    主  文
上訴駁回。
第二審訴訟費用由上訴人負擔。
    事實及理由
一、被上訴人起訴主張：系爭伊所有座落台南市○○區○○段83
    8地號、面積203平方公尺及同段830地號、面積132.54平方
    公尺等兩筆土地（下稱系爭土地），為上訴人未保存登記之
    鐵皮屋（詳如附圖之複丈成果圖所示之地上建物，下稱系爭
    建物），無權佔用系爭838地號土地上如附圖斜線所示之Ｂ
    部分、面積126.99平方公尺及系爭830地號土地上如附圖斜
    線所示之Ａ部分、面積34.13平方公尺，已侵及其所有權，
    爰依民法第767條規定，訴請上訴人將被佔用部分之地上建
    物拆除後，將土地返還予上訴人。並自占用日起至返還土地
    之日止，按年以新台幣（下同）17,585元計算之損害補償金
    ；爰求為判決聲明：命上訴人應將系爭土地上建物拆除，將
    土地返還被上訴人；並自民國（下同）96年5月4日起至返還
    土地之日止，按年給付被上訴人17,585元計算之損害補償金
    （原審判命上訴人應將系爭土地上如附圖所示A、B部分地上
    建物拆除，將土地返還被上訴人；並自96年5月4日起至返還
    土地之日止，按年給付被上訴人5,800元計算之損害補償金
    ，而駁回其餘之訴。上訴人就上開敗訴部分，提起上訴；被
    上訴人未就其敗訴部分提起上訴，該部分業經確定）。被上
    訴人對上訴人之上訴，答辯聲明：上訴駁回。
二、上訴人抗辯：系爭建物為訴外人甲○○所搭建，用以經營搭
    建牌樓使用之房屋，嗣87年8、9月，甲○○已無財力再經營
    該牌樓搭建業、也無力繳交銀行貸款，因此與伊約定，由伊
    每月代繳銀行貸款本息，以抵充租金方式出租系爭建物予伊
    ，嗣88年元月22日甲○○又與伊訂立讓渡書，約定將系爭建
    物之座落基地移轉登記請求權等一併讓渡予伊，甲○○後雖
    未履約，並將土地指定登記給上訴人，但伊僅是系爭建物承
    租人，既非所有權人，亦未取得事實上處分權，被上訴人訴
    請伊拆屋，即有當事人不適格或欠缺權利保護之必要等語。
    上訴人之上訴聲明：(一)原判決敗訴部分廢棄。(二)上開廢棄部
    分，被上訴人在第一審之訴駁回。
三、兩造不爭執事項：
  (一)訴外人甲○○於79年7月7日與第三人郭記（已歿）訂立買賣
    契約，購買郭記所有座落重測前臺南市○○○段423之133地
    號如附圖之土地。該土地重測後分割為838地號、838-1地號
    。其中系爭838地號於93年12月7日以買賣為原因登記為被上
    訴人所有。而系爭830地號土地，則於96年5月15日以買賣為
    原因登記為被上訴人所有。
  (二)系爭土地上之系爭建物，係訴外人甲○○出資所搭建用以經
    營牌樓搭建業房屋，甲○○為系爭建物之原始起造人，而系
    爭建物並未申請建照，亦從未辦理保存登記，屬違章建築。
  (三)訴外人甲○○與上訴人係於88年1月22日簽立讓渡書，將甲
    ○○對系爭838地號土地之「事實上處分權」及甲○○所有
    置於土地上之系爭建物內之建醮牌樓之材料鐵架、工具，一
    併讓渡給上訴人。
  (四)兩造間就上訴人請求塗銷被上訴人丁○○、郭記間之關於系
    爭838地號土地所有權移轉登記事件，業經本院96年度上易
    字第278號判決（上訴人敗訴）確定在案。
四、本院得心證理由：
    被上訴人主張：上訴人以系爭建物，無權佔用其所有系爭83
    0地號、838地號土地，已侵害其所有權，惟為上訴人否認，
    並以上開情詞置辯。經查：
  (一)上訴人就系爭建物是否有事實上處分權？
  1.按「違章建築之讓與，雖因不能為移轉登記而不能為不動產
    所有權之讓與，但受讓人與讓與人間如無相反之約定，應認
    為讓與人已將該違章建築之事實上處分權讓與受讓人。又房
    屋之拆除為一種事實上之處分行為，須有事實上之處分權者
    ，始有拆除之權限。」（最高法院86年度台上字第2272號判
    決參照），又「按第三人就執行標的物有足以排除強制執行
    之權利者，係指對於執行標的物有所有權、典權、留置權、
    質權存在情形之一者而言；又如債務人係買受違章建築之買
    受人並受領交付而取得事實上處分權，原始建築人即不得再
    以其不能登記為由主張所有權為其原始取得而訴請確認，其
    基於所有權而請求撤銷查封，亦無由准許。本件係爭房屋固
    由第三人周○欽建築完成為原始建築人，然周○欽既將系爭
    房屋出售轉讓並完成交付，而由債務人何義雄取得事實上處
    分權，則上訴人代位系爭房屋原始建築人周○欽提起本件第
    三人異議之訴，自屬無從准許。」（最高法院84年度台上字
    第2483號判決參照）。是違章建築之事實上處分權，經出售
    轉讓並完成交付後，受讓人即取得該違章建築之事實上處分
    權。
  2.查系爭建物固為訴外人甲○○所搭建用以經營建醮牌樓使用
    ，嗣因甲○○所經營之合夥業務不善，而轉讓並交付上訴人
    ，已據上訴人於原審自認陳稱：「系爭土地乃甲○○於77年
    9月9日，向訴外人郭記所購買，因該土地為農地，甲○○又
    無自耕能力，故約定暫不辦理移轉登記，但買賣當時郭記就
    已經將該筆土地交付與甲○○占有使用，甲○○遂在該土地
    上搭建鐵皮房屋，為與乙○○合夥經營牌樓搭建業務之用，
    後來87年間，甲○○個人財務發生危機，遂將牌樓業全部改
    由乙○○獨資經營，．．到88年間，因甲○○向乙○○借用
    房屋向銀行抵押借款無力繳納本息，甲○○遂與乙○○於88
    年1月22日簽立協議書，將其對系爭土地的全部權利及土地
    上之全部建物，讓渡給乙○○」等語（見原審卷第14頁），
    甲○○亦於本院到庭證稱：「是因我的房貸利息繳不出來，
    ．．在88年才寫讓渡書。」、「70年我與丙○○合夥做牌樓
    ，土地是一起買的。當時有兩筆土地，另一筆已經過戶給我
    ，這筆是農地有限制自耕農才能登記，是有寫契約，後來過
    戶給被上訴人。因為沒辦法還房貸，所以就把器具房子土地
    全部讓渡給乙○○。」等情（見本院卷第42、43頁背面），
    並有甲○○與上訴人間讓渡書附卷可稽（見原審卷第32頁）
    ，可見系爭建物原係甲○○為經營牌樓搭建業所使用，甲○
    ○曾以乙○○之房屋向銀行抵押借款而無力繳納本息，甲○
    ○遂與乙○○簽立讓渡書，此部分核與上訴人於原審之上開
    自認之陳述相符，應認包含上開系爭建物之事實上處分權均
    已點交上訴人；上訴人嗣雖改口系爭建物係屬未保存登記之
    建物，其原始起造人為甲○○，甲○○在簽約之後並未履約
    ，該讓渡書未就系爭建物之事實上處分權作何約定云云（見
    原審卷第65頁），即有未合，與事實不符，不足採憑。
  3.另上訴人與被上訴人間爭執系爭土地中系爭838地號土地，
    被上訴人是否應塗銷所有權移轉登記事件，業經原審及本院
    前審（另案分別以96年度訴字第856號、96年度上易字第278
    號）確定判決駁回上訴人之請求，其認定理由如下：「．．
    上訴人（即本件上訴人乙○○）又主張：『縱認被上訴人丁
    ○○之父母有與甲○○合資購買土地，並約定系爭土地（指
    系爭838地號土地，下同）應登記予丙○○或其指定之人，
    則丙○○、朱月圓與甲○○之間，充其量為信託關係，然甲
    ○○已於信託終止前，將信託之權利（即甲○○對郭記之系
    爭土地所有權移轉登記請求權），於88年1月22日以簽訂系
    爭讓渡書之方法，轉讓與上訴人。93年12月7日郭記將系爭
    土地移轉所有權登記予丁○○時，郭記及丁○○均已知悉甲
    ○○早已將系爭土地之所有權移轉登記請求權讓渡上訴人，
    因此，甲○○已無權利得再讓與丙○○、朱月圓或被上訴人
    丁○○，而丙○○實無權利再要甲○○向郭記請求系爭土地
    所有權移轉登記予丁○○』云云。惟為被上訴人所否認，並
    辯稱：『上訴人取得甲○○簽立之系爭讓渡書，乃擔保甲○
    ○對其之債務，而將系爭土地交由其占有使用，待甲○○清
    償後始返還占有予甲○○，並非移轉所有權之意思。甲○○
    與上訴人於88年1月22日簽訂系爭讓渡書並未通知郭記，丙
    ○○、朱月圓亦不知情』等語。經查：(甲)因甲○○向上訴人
    借款，其與上訴人簽立系爭讓渡書，第1條記載：『甲方（
    即甲○○）願以參百萬元之代價，將甲方向郭記所購買坐落
    台南市安南區○○○段第423之133地號土地之權利，面積約
    61.407坪之事實上處分權一併轉讓與乙方（即上訴人）。』
    ，同時也將系爭買賣契約書原本交付上訴人，有上訴人提出
    之系爭買賣契約書、讓渡書可參。又證人甲○○於原審96年
    8月31日言詞辯論期日證稱『原告是我的連襟，我是被告丁
    ○○的舅舅．．寫讓渡書．．跟原告借錢，拿他的房子去銀
    行抵押借錢給我，為了保障權益，所以寫讓渡書，在律師那
    裡處理。．．寫讓渡書的意思是土地給原告管理，給他一個
    保障，如果我把錢還給原告，土地就要還給我。．．（原告
    訴訟代理人問：有無讓渡所有權移轉請求權？）答：當初我
    們做的讓渡書其實是想要給原告一個債權保障，原告沒有想
    要土地，連工廠的使用全部一起讓給他，是因為土地登記之
    後，要趕他走，才有此糾紛。」（見原審卷67頁），參酌系
    爭讓渡書第1條記載『事實上處分權』一併讓與乙方等語，
    解釋當事人之意思表示，足認上訴人與甲○○簽訂讓渡書之
    時，並非將系爭土地所有權移轉登記之請求權讓與上訴人，
    而係讓上訴人取得使用占有系爭土地之權源，以擔保甲○○
    借款之清償。況上訴人於原審96年8月31日言詞辯論時亦陳
    稱：當初簽立系爭讓渡書及受讓系爭土地占有係為供擔保債
    務之履行（見原審卷70頁）。是上訴人並未因系爭讓渡書而
    對郭記取得系爭土地移轉登記請求權，而係擔保甲○○對其
    之債務，而將系爭土地交由其占有使用，待甲○○清償後始
    返還占有予甲○○，並非移轉所有權之意思。(乙)上訴人主張
    93年12月7日郭記將系爭土地移轉所有權登記予丁○○時，
    郭記及丁○○均已知悉甲○○早已將系爭土地之所有權移轉
    登記請求權讓渡上訴人云云。查系爭讓渡書第4條內固記載
    已通知郭記，惟系爭讓渡書係上訴人與甲○○所簽訂，上訴
    人自應證明已通知郭記之事實，丁○○及其父一再辯稱不知
    系爭讓渡書係讓渡系爭土地移轉所有權請求權等語，惟上訴
    人並未舉證證明甲○○所為之讓與已通知郭記之事實。至於
    上訴人主張『於上訴人占有系爭土地同時與郭記比鄰使用土
    地多年之情況下，郭記難以諉稱不知權利讓渡事宜』云云，
    惟此僅為上訴人個人臆測之詞，不足採信。上訴人又主張【
    甲○○在郭記所持的系爭買賣契約書正本左上角加註：『本
    案買賣承買人指定登記丁○○名義，如有第三者出面糾紛異
    議，由甲方（甲○○）負完全解決之責任，與乙方無關。』
    等字樣。其原因就是因為郭記及丁○○擔心上訴人事後知悉
    會追究，而欲將所有責任推給甲○○承擔。惟上開加註之內
    容，反而成為郭記及丁○○於系爭土地移轉所有權登記時已
    知悉甲○○與上訴人早已簽訂系爭讓渡書之證據】云云。但
    查甲○○在郭記所持的系爭買賣契約書正本左上角之內容，
    係甲○○即已知悉系爭土地將可能有糾紛所加註，已如上述
    ，並非如上訴人所主張係因郭記及丁○○擔心上訴人事後知
    悉會追究，而欲將所有責任推給甲○○承擔所加註，上訴人
    片面臆測解讀，核無可採。(3)綜上所述，甲○○與郭記間依
    系爭買賣契約書之約定，郭記負有移轉登記系爭土地之義務
    ，甲○○與丁○○之父母間合資購買土地，復約定系爭土地
    應登記予丙○○或其指定之人，郭記為所有權人，依上開約
    定履行債務，將系爭土地所有權移轉登記與被上訴人丁○○
    ，係所有權人之有權處分行為，並非通謀虛偽意思表示。又
    甲○○與上訴人間之約定，是否已通知郭記，上訴人並未舉
    證以實其說，況依當事人真意，甲○○所讓與者，係上訴人
    得使用系爭土地以擔保其對甲○○之借款債權，並非讓渡系
    爭土地所有權移轉登記之請求權，是上訴人主張郭記與丁○
    ○間之所有權移轉登記為通謀虛偽意思表示而無效，丁○○
    應塗銷系爭所有權移轉登記云云，自屬無據，不應准許。」
    等語（見本院依職權調閱之本院96年度上易字第278號判決
    第17至19頁），亦可見甲○○僅將系爭838地號土地之占有
    （連同系爭建物之事實上處分權）一併讓與上訴人，並無使
    上訴人取得系爭838地號土地之所有權移轉登記請求權源。
  4.上訴人又抗辯稱：嗣87年8、9月，甲○○已無財力再經營該
    牌樓搭建業、也無力再繳納前開銀行貸款之本息，因此雖將
    建醮牌樓業營轉讓伊，但系爭建物則出租予伊使用，租金以
    伊每月所繳之銀行貸款應返還之本息抵充之云云，即證人甲
    ○○於本院亦附和上訴人之詞陳稱：「．．當初房子給乙○
    ○使用，是因我的房貸利息繳不出來，乙○○替我繳納房貸
    ，房子就給他使用，這是口頭講用承租的方式。我在84年蓋
    鐵皮屋，．．在88年才寫讓渡書。」、「當初有說房貸由乙
    ○○繳，房子與土地就當作出租的方式給乙○○使用。後來
    88年有寫讓渡書。」「（上訴人訴訟代理人問：87年時你把
    房子交給乙○○使用是本於什麼法律關係？）是租給乙○○
    使用。乙○○繳納房貸的錢就作為租金的給付，我是向乙○
    ○借房子去貸款。」等語（見本院卷第42、43頁），惟查證
    人甲○○迭經原審傳喚，均無正當理由而未到庭，有原審多
    次審理筆錄附卷可稽（見原審卷第26、27、53、72、76頁）
    ，且證人甲○○早於原審另案96年度訴字第856號於96年8月
    31日言詞辯論期日所為證述：「原告（即上訴人乙○○）是
    我的連襟，我是被告丁○○的舅舅．．寫讓渡書．．跟原告
    借錢，拿他的房子去銀行抵押借錢給我，為了保障權益，所
    以寫讓渡書，在律師那裡處理。．，但我沒有告訴原告。．
    ．寫讓渡書的意思是土地給原告管理，給他一個保障，如果
    我把錢還給原告，土地就要還給我。．．當初我們做的讓渡
    書其實是想要給原告一個債權保障，原告沒有想要土地，連
    工廠的使用全部一起讓給他，是因為土地登記之後，要趕他
    走，才有此糾紛。」（見本院依職權調閱原審96年度訴字第
    856號卷第67頁）。證人甲○○並未提及與上訴人間，除了
    借款之外，尚有與上訴人達成租約之法律關係。況證人甲○
    ○已將其經營器具連同系爭建物之事實上處分權讓與上訴人
    經營使用，有甲○○之上開證詞及讓渡書可據，而該讓渡書
    雖成立於88年間（但上開讓渡書並無記載簽立之日期），亦
    未提及上訴人與甲○○間有何租賃關係存在，即上訴人亦未
    有何交付租金與甲○○之記載，上訴人嗣亦與被上訴人未達
    成何租賃契約關係，被上訴人尚且否認證人甲○○有何告知
    租賃之情（見本院卷第42頁背面、第44頁背面），此亦有證
    人朱月圓即被上訴人之母（即證人甲○○之姐），早於原審
    另案中證述證人甲○○未曾告訴伊要給上訴人使用（指承租
    ）之情（見本院調閱上開原審96年度訴字第856號卷第69頁
    ）；證人丙○○（即被上訴人之父）亦於原審另案審理時證
    稱：「當時土地是我在外面做生意，把錢交給我太太（指朱
    月圓），買二塊地，一塊登記在朱的名下，另一塊我沒有自
    耕農身分不能登記，登記時朱沒有告訴我情形，朱將東西讓
    給原告，我都不知情，也沒有告訴我們土地跟原告之間如何
    處理。辦登記時甲○○沒有說要給原告使用。」（見同上卷
    第68頁）。則證人甲○○之證詞亦顯屬事後臨訟勾串之詞，
    均不足採信。是上訴人之抗辯，並不足採。
  (二)被上訴人主張拆屋還地之請求有無理由？
  1.查訴外人甲○○於77年9月間以其名義與訴外人郭記訂立買
    賣契約書購買系爭台南市○○○段423之8地號土地（重劃後
    為台南市○○區○○段827地號土地，見本院調閱本院96年
    度上易字第278號第149頁）及同段423之133地號土地（見本
    院調閱之原審96年度訴字第856號卷第39、72頁、原審訴字
    卷第33頁），實際上為甲○○與被上訴人父親丙○○合資所
    購，已據證人甲○○於本院另案證稱：因為土地一半是被上
    訴人父親丙○○的，另一半是我買的，買土地的錢是我和丙
    ○○合夥投資所賺的錢，不足的部分由丙○○交付（見本院
    依職權調閱之96年度上易字第278號卷第39頁、在本審亦到
    庭證稱：我與丙○○在70年就一起作廟會工作，我們兩人在
    77年間向郭記購買土地，見本院卷第42頁）、證人即被上訴
    人舅媽李阿純於本院另案證稱：丙○○及朱月圓夫妻共出30
    萬元等語（見本院調閱之本院96年度上易字第278號塗銷所
    有權移轉登記卷第64頁）在卷。嗣甲○○於77年9月間已取
    得土城子段423之8地號土地，已如上述，至同段423之133地
    號土地，因農業發展條例之限制，當時無法分割，無法辦理
    移轉所有權登記，因此甲○○與郭記簽立系爭買賣契約書，
    嗣後甲○○因生意經營不善，向上訴人乙○○借錢，並於88
    年1月22日與上訴人簽立系爭讓渡書，將系爭建物暨土地交
    給上訴人，供上訴人擔保上述債權之用，但非約定移轉登記
    請求權之讓與，已如上述（亦有本院96年度上易字第278號
    確定判決可據，並非讓渡系爭土地所有權移轉登記之請求權
    甚為明確）。是甲○○對郭記之上開423之133號土地移轉登
    記請求權既未轉讓，甲○○為履約而會同郭記及被上訴人父
    親丙○○等人至代書處，將前述土地移轉登記予被上訴人等
    情，並據甲○○證述明確在卷（見原審另案96年度訴字第
    856 號卷67頁、本院96年度上易字第278號卷39頁﹚。則郭
    記當時將系爭838地號土地移轉予被上訴人，係基於郭記與
    甲○○間之買賣契約之約定，及甲○○與被上訴人父母丙○
    ○及朱月圓合夥共同出資購買土地之該合夥內部約定，甲○
    ○應將系爭土地移轉登記予被上訴人父母丙○○及朱月圓（
    或其指定人），因而，被上訴人於93年11月26日以買賣為原
    因取得系爭838地號土地之所有權，嗣於93年12月7日完成登
    記；此外，被上訴人於96年5月4日以買賣為由取得系爭830
    地號土地所有權，並於96年5月15日完成登記，此有該二筆
    土地之登記謄本在卷足憑（見原審補字卷第269號第5、6頁
    ），被上訴人為系爭土地之所有權人，並無不合。上訴人抗
    辯其非無權占有，被上訴人取得系爭土地，非屬善意與誠信
    云云，委無足採。
  2.又按所有權人對於無權占有或侵奪其所有物者，得請求返還
    之，對於妨害其所有權者，得請求除去之，民法第767條定
    有明文。本件上訴人既因系爭建物，無權占用系爭土地，其
    方位、面積，業經原審於98年8月25日赴系爭土地現場履勘
    及經地政人員實地測量結果，系爭838地號土地上有如原判
    決附圖斜線所示之Ｂ部分、面積126.99平方公尺及系爭830
    地號土地上如附圖斜線所示之Ａ部分、面積34.13平方公尺
    部分，均有臺南市安南地政事務所98年9月2日安南地所二字
    第0980007410號函暨所附複丈成果圖附卷可稽（見原審卷第
    19、20頁）。是被上訴人本於所有權暨其作用，依上開說明
    ，請求上訴人拆除系爭建物後返還系爭土地予被上訴人，即
    屬有據。
  (三)被上訴人之主張：依實施都市平均地權條例第57條規定，按
    該地申報地價年息百分之5計算之賠償金請求，有無理由？
  1.按無法律上之原因而受利益，致他人受損害者，應返還其利
    益，民法第179條定有明文。又無權占有他人土地，可能獲
    得相當於租金之利益，為社會通常之觀念（最高法院61年台
    上字第1695號判例參照）。本件上訴人因無權占用系爭土地
    面積合計161.12平方公尺（計算式：126.99＋34.13＝161.1
    2），而消極地減免應支付使用土地之代價，受有相當於租
    金之利益，致被上訴人受有相當於租金之損害，依前揭說明
    ，顯已構成不當得利，被上訴人自得請求返還。查：
  (1)按「建築基地之租金，依35年4月29日修正公布施行迄今之
    土地法第105條準用第97條，係規定以不超過土地申報價額
    年息百分之10為限。惟47年7月4日修正公布施行之實施都市
    平均地權條例第42條，則規定以不超過土地申報價額年息百
    分之2為限；53年2月6日修正公布施行之同條例第48條，則
    規定以不超過土地申報價額年息百分之3為限；57年2月12日
    修正公布施行之同條例第57條，則規定以不超過土地申報價
    額年息百分之5為限。迨66年2月2日該條例修正為平均地權
    條例，將有關建築基地租金最高限額之規定刪除，始恢復適
    用上開土地法之規定。是未定期限之建築基地租賃，契約當
    事人就租金之給付約定按基地價額之固定比率計算，倘係受
    限於上開實施都市平均地權條例之規定者，於該條例修正為
    平均地權條例刪除有關建築基地租金最高限額之規定，恢復
    適用土地法之規定後，基於公平原則，出租人應得聲請法院
    依土地法有關租金最高限額之規定予以調整。」（最高法院
    88年度台上字第2347號判決參照）；「實施都市平均地權條
    例施行後，固有公告地價與自行申報地價之分，但法院斟酌
    實情認公告地價較諸自行報價為準確，爰在土地法第105條
    準用同法第97條所定年息10%限度內，為調整租金與命為給
    付之判決，仍非租約當事人所得任意爭多論寡。」（最高法
    院47年台上字第1827號判例參照）。
  (2)是依上開規定，被上訴人請求上訴人無權占用系爭土地之損
    害補償金，其計算依據應依土地法之規定方為適法；又按城
    市地方土地之租金以不超過其申報地價年息10%為限，為土
    地法第105條、第97條第1項所明定。查系爭土地位於台南市
    ○○路○段道路旁，附近多為農業區、作為農田使用，有原
    審97年8月25日勘驗筆錄附卷可稽（見原審訴字卷第12頁）
    ，爰審酌系爭土地之位置、工商繁榮程度、利用基地之經濟
    價值及所得利益等情狀，認被上訴人請求不當得利之數額若
    以申報地價年息10%計算，尚屬過高，而認以土地申報總價
    額年息5%為適當，方屬合理。又系爭土地之申報地價為每平
    方公尺720元，有被上訴人陳報之土地謄本在卷足憑，則被
    上訴人每年可請求之不當得利為5,800元【計算式：（161.1
    2×720（96年申報地價）×5%＝5,800（元以下四捨五入）
    】；依被上訴人主張上訴人無權占用之期間自96年5月4日起
    算，是被上訴人請求自伊買受系爭土地後之96年5月4日起至
    返還土地之日止，按年給付5,800元，依法有據，應予准許
    。
五、綜上所述，被上訴人主張：上訴人為系爭建物之事實上處分
    權人，且無正當權源占用伊如附圖之土地等情，即無不合，
    上訴人之抗辯，均不足採；從而，被上訴人本於所有權之作
    用與不當得利之法律關係，請求上訴人應將系爭838地號土
    地上如附圖斜線所示之Ｂ部分、面積126.99平方公尺及系爭
    830地號土地上如附圖斜線所示之Ａ部分、面積34.13平方公
    尺等兩筆土地上之建物拆除，將土地返還予被上訴人；並自
    96年5月4日起至返還土地之日止，按年給付被上訴人5,800
    元計算之損害補償金，為有理由，應予准許。原審就上開應
    准許部分，判命上訴人敗訴，並無不合。上訴意旨指摘原判
    決不當，求予廢棄改判，為無理由，應予駁回。
六、本件事證已臻明確，兩造其餘攻擊、防禦方法及舉證，核與
    本判決之結果不生影響，爰毋庸逐一論述，附此敘明。
據上論結，本件上訴為無理由，依民事訴訟法第449條第1項、第
78條，判決如主文。
中    華    民    國    99    年    8     月    31    日
                  民事第二庭  審判長法  官  陳光秀
                                    法  官  李文賢
                                    法  官  莊俊華
上為正本係照原本作成。
不得上訴。
中    華    民    國    99    年    9     月    1     日
                                    書記官  吳銘添

司法院資訊處製作；財團法人民間司法改革基金會備份。
